【裁判字號】    99,台上,2719
【裁判日期】    990506
【裁判案由】    違反毒品危害防制條例
【裁判全文】
最高法院刑事判決            九十九年度台上字第二七一九號
上  訴  人  甲○○
選任辯護人  舒建中律師
上列上訴人因違反毒品危害防制條例案件，不服台灣高等法院中
華民國九十七年四月二十二日第二審判決（九十六年度上訴字第
四四０七號，起訴案號：台灣板橋地方法院檢察署九十四年度偵
字第二一０一一號、九十五年度偵字第一０五九八號），提起上
訴，本院判決如下：
    主  文
原判決關於販賣第二級毒品部分撤銷，發回台灣高等法院。
其他上訴駁回。
    理  由
一、發回（販賣第二級毒品）部分
本件原判決維持第一審關於論處上訴人甲○○共同販賣第二級毒
品罪刑（累犯，處有期徒刑七年六月，併為相關從刑之諭知）之
判決，駁回該部分上訴人在第二審之上訴，固非無見。
惟查：（一）、「對於判決之一部上訴者，其有關係之部分，視
為亦已上訴」，為刑事訴訟法第三百四十八條第二項所明定。至
所謂「有關係之部分」，係指該判決之各部分在審判上無從分割
，因一部上訴而其全部必受影響者而言。則檢察官以裁判上一罪
起訴之案件，基於審判不可分原則，其上訴之效力應及於該裁判
上一罪之全部犯罪事實，上訴審法院應就其全部事實予以審判，
縱當事人僅就該裁判上一罪之部分事實，提起上訴，仍應認其有
關係之其他部分，亦已上訴，上訴審法院不得僅就提起上訴部分
之事實加以審判，而置有關係之其他部分於不論。本件關於販賣
第二級毒品部分，依檢察官起訴書犯罪事實記載，上訴人尚與張
金鈴、張雅茹基於販賣第二級毒品甲基安非他命之犯意，於民國
九十四年十一月二十八日，先由上訴人受綽號「難吃」者無償轉
讓數量不詳之甲基安非他命，嗣於同年十二月二日下午三時三十
分許，為警在台北縣土城市○○路三十一巷五號二樓住處查獲，
並扣得甲基安非他命二包（實秤毛重一點六八二公克）、研磨機
、千斤頂、壓磨器、電子磅秤各一台、殘渣袋共二十五個，又於
同日下午四時十分許，在張金鈴所駕駛之車號ＭＱ－４６０８號
自用小客車（起訴書誤載為ＤＩ－１３５５號）內，扣得甲基安
非他命共三包（實秤毛重七點八八九公克），因認上訴人另涉犯
毒品危害防制條例第四條第二項之販賣第二級毒品罪嫌。經第一
審審理結果，就上訴人被訴與張雅茹及自稱「何天慧」之真實姓
名年籍不詳成年女子基於販入第二級毒品甲基安非他命以營利之
犯意聯絡，由張雅茹、「何天慧」每人各出資新台幣（下同）四
十萬元，推由上訴人負責與真實姓名年籍不詳、綽號「阿草」之
成年男子商議有關購買甲基安非他命之事宜，由張雅茹於九十四
年十月三日下午某時，在高雄市○○路與裕誠路路口，向「阿草
」販入甲基安非他命一包（淨重九百九十六點六二公克，驗餘淨
重九百九十六點五六公克）部分，論處上訴人共同販賣第二級毒
品罪刑，就其被訴於九十四年十二月二日販賣第二級毒品部分，
則認不能證明上訴人此部分犯罪。惟公訴意旨認上訴人此部分行
為，與經論罪科刑之罪間，有修正前刑法第五十六條之連續犯裁
判上一罪關係，乃於理由內敘明不另為無罪之諭知（見第一審判
決理由貳四之(三)）。嗣上訴人雖僅就第一審判決論處其罪刑部分
提起上訴，惟其有關係之九十四年十二月二日販賣第二級毒品部
分，依上開法條規定，應視為亦已上訴。原審自應就該部分事實
併為適當之判決，始屬適法。乃原判決就上訴人被訴之上開九十
四年十二月二日販賣第二級毒品事實部分，未予裁判，自屬於法
有違。（二）、有罪之判決書，對被告有利之證據不採納者，應
說明其理由，為刑事訴訟法第三百十條第二款所明定。故有罪判
決書對於被告有利之證據，如不加採納，必須說明其不予採納之
理由，否則即難謂無判決不備理由之違誤。是事實審法院應於審
判期日就被告否認犯罪所為有利辯解事項與證據，予以調查，而
於有罪判決理由內詳加論列，否則率行判決，即屬於法有違。原
判決認定上訴人與張雅茹及自稱「何天慧」之真實姓名年籍不詳
成年女子共同基於販入第二級毒品甲基安非他命以營利之犯意聯
絡，由張雅茹、「何天慧」每人各出資四十萬元，推由上訴人負
責與真實姓名年籍不詳、綽號「阿草」之成年男子商議有關買賣
甲基安非他命之數量、價格、交貨時間、地點等事宜，復由上訴
人以行動電話與「阿草」聯繫，談妥會面取貨之事，再指示張雅
茹前往向「阿草」販入甲基安非他命等情，無非係依據上訴人之
供述、證人張雅茹於第一審之證述，上訴人使用之000000
0000號行動電話與「阿草」聯繫之通訊監察譯文等為主要論
據。然上訴人於原審辯稱：張雅茹說買來之甲基安非他命是她自
己要施用的，因伊與「阿草」較熟，可以用較低之價格拿貨，張
雅茹拜託伊打電話，伊並未與張雅茹共同販入等語。而證人張雅
茹於第一審亦證稱：「（甲○○有無問妳買的錢從何來？）他沒
有問，只有問我買這多，要做什麼。（甲○○與【阿草】聯絡後
，如何告訴妳？）他說【阿草】告訴他，一公斤賣八十萬元，我
就請甲○○以他名義向【阿草】買，我會下去拿，因【阿草】給
我的價錢是一公斤九十五萬元。」等語（見第一審卷(一)第二一七
頁）。張雅茹上開供述倘若無訛，則上訴人所辯尚非全無可採。
原審既認上訴人並未出資合買甲基安非他命，則其究係與張雅茹
及「何天慧」共同基於營利之犯意而販入毒品，或僅係出面殺價
，而幫張雅茹購買毒品？自應詳加調查。原審對此未予調查審認
，率行判決，依前揭說明，於法難謂無違。以上，或為上訴意旨
所指摘，或係本院得依職權調查之事項。原判決上述之違背法令
影響於事實之確定，本院無可據以為裁判，應認原判決關於販賣
第二級毒品部分，有發回更審之原因。又毒品危害防制條例已於
九十八年五月二十日修正公布施行，於更審判決時，應注意為新
舊法比較適用。
二、上訴駁回（未經許可持有改造手槍）部分
按刑事訴訟法第三百七十七條規定，上訴於第三審法院，非以判
決違背法令為理由，不得為之。是提起第三審上訴，應以原判決
違背法令為理由，係屬法定要件。如果上訴理由書狀並未依據卷
內訴訟資料，具體指摘原判決不適用何種法則或如何適用不當，
或所指摘原判決違法情事，顯與法律規定得為第三審上訴理由之
違法情形，不相適合時，均應認其上訴為違背法律上之程式，予
以駁回。本件上訴意旨略以：上訴人坦承扣案槍枝係向「難吃」
所購買，但購買之目的僅係收藏，非供犯罪之用，以上訴人罹患
不治之症舌癌，原審對此並未審酌以刑法第五十九條減輕其刑，
有不適用法則之違法云云。惟查原判決依憑上訴人之自白，內政
部警政署刑事警察局九十四年十二月二十七日刑鑑字第０９４０
１８６９３７號槍彈鑑定書，扣案如原判決附表編號四至九所示
之改造手槍、子彈等證據，資以認定上訴人有原判決事實欄所記
載之犯罪事實，因而維持第一審論處上訴人未經許可，持有可發
射子彈具有殺傷力之改造手槍罪刑（處有期徒刑三年六月，併科
罰金新台幣十萬元，併為相關從刑之諭知）之判決，駁回上訴人
在第二審之上訴，已詳述其依憑之證據及認定之理由。對於上訴
人雖自白持有槍枝、子彈之犯行，惟辯稱伊僅是把玩槍、彈的興
趣，請予以減刑云云。經綜合調查證據之結果，認不可採，已在
判決內詳予指駁，並說明其理由。原判決所為論述，核與卷證資
料相符，從形式上觀察，並無違背法令之情形。按採證認事、證
據之取捨及證據證明力之判斷，俱屬事實審法院之職權，苟無違
背證據法則，自不能指為違法。再刑法第五十九條之酌量減輕其
刑，必須犯罪另有其特殊之原因與環境等，在客觀上足以引起一
般同情，認為即予宣告法定最低刑期，猶嫌過重者，始有其適用
，且係裁判上之酌減，屬法院裁量權行使之範疇，不得任意指為
違法。上訴人非法持有扣案槍、彈行為，客觀上並無情堪憫恕之
特殊事由，原判決未依刑法第五十九條酌減其刑，並無上訴意旨
所指判決不適用法則可言。本件關於未經許可持有改造手槍部分
，上訴違背法律上之程式，應予駁回。
據上論結，應依刑事訴訟法第三百九十五條前段、第三百九十七
條、第四百零一條，判決如主文。
中    華    民    國  九十九  年    五    月    六    日
                      最高法院刑事第二庭
                          審判長法官  莊  登  照
                                法官  陳  世  淙
                                法官  徐  昌  錦
                                法官  許  錦  印
                                法官  呂  丹  玉
本件正本證明與原本無異
                                      書  記  官
中    華    民    國  九十九  年    五    月    十    日
                                                      v

司法院資訊處製作；財團法人民間司法改革基金會備份。
